【裁判字號】    97,抗,279
【裁判日期】    970704
【裁判案由】    假扣押
【裁判全文】
臺灣高等法院臺中分院民事裁定  97年度抗字第279號
抗  告  人  辛○○
代  理  人  陳沆河律師
相  對  人  庚○○
            甲○○
            丁○○
            乙○○
            丙○○
            己○○
            戊○○
            壬○○
            癸○○
            賴汶淩
共      同
送達代收人  黃興木律師
上列抗告人與相對人等間假扣押事件，對於中華民國97年5月13
日臺灣臺中地方法院97年度裁全字第3649號裁定，提起抗告，本
院裁定如下：
    主  文
抗告駁回。
抗告程序費用由抗告人負擔。
    理  由
一、相對人等於原法院聲請意旨略以：相對人等即債權人於民國
    （下同）78年底、79年初，與債務人即陳芳隆、林照合購
    坐落臺中縣烏日鄉○○○段第18地號、第58地號田地2筆與
    坐落同鄉○○○段第7之8地號田地1筆，3筆土地均信託登記
    於林照名下。相對人等合夥出資計新臺幣（下同）34,210
    ,725 元，已先由相對人庚○○、甲○○、丁○○等3人以1,
    120萬元為債權額，聲請對債務人即抗告人、陳芳隆與林
    照等人之財產為假扣押（即原法院97年度裁全字第3384號）
    ，相對人等再以餘額2,301萬元為債權額聲請假扣押。嗣陳
    芳隆、林照竟未經相對人等同意，將前開合購土地，擅自
    提供為擔保，分別向臺中縣烏日鄉農會設定最高限額抵押借
    款780萬元，其後尚增加為1,430萬元及1,755萬元，並以貸
    款轉投資購買其他不動產，登記於陳芳隆與抗告人名下，且
    於前開債款屆期時拒不清償，任令前開合購土地遭原法院拍
    賣並拍定在案，致相對人等損失甚鉅。相對人等已於97年4
    月29日具狀向原法院檢察署告訴抗告人、陳芳隆、林照共
    同背信與詐欺，並業經該署以97年度他字第1986號承辦在案
    。俟檢察官起訴後，相對人等將向原法院對抗告人、陳芳隆
    、林照提起刑事附帶民事訴訟請求損害賠償，或另案提起
    民事訴訟請求返還不當得利。據悉抗告人、陳芳隆、林照
    已將其等所有之其他不動產，分別提供擔保向臺中市第二信
    用合作社、臺中縣烏日鄉農會、復華商業銀行等金融機構設
    定抵押登記，施行其變相之脫產行為，為恐日後有不能強制
    執行或甚難執行之虞，保全將來強制執行起見，請求迅予就
    債務人即抗告人、陳芳隆、林照所有之財產予以假扣押等
    語。
二、原裁定意旨略以：本件債權人即相對人等所主張之請求，依
    其提出之刑事告訴狀影本等，可認有相當之釋明。債權人主
    張之假扣押原因，雖未能盡釋明之責，惟債權人既陳明願供
    擔保，應認足補釋明之不足。准許相對人等以 767萬元為債
    務人即抗告人、陳芳隆、林照供擔保後，得對債務人之財
    產，在2,301萬元之範圍內，予以假扣押。
三、抗告人提出本件抗告意旨略謂：抗告人與相對人等間並無債
    權、債務之關係。相對人等提出假扣押之聲請，惟未提出證
    明請求及其原因事實證明之證明文件與相關資料，亦未表明
    債務人即抗告人、陳芳隆、林照有何日後不能強制執行或
    甚難執行之原因事實與證據，假扣押之聲請自於法不合。且
    抗告人未曾與相對人等投資合購土地，亦未發生任何糾葛，
    抗告人復無參與設定抵押貸款，抗告人且未能提出陳芳隆、
    林照以合購土地貸款轉投資其他不動產後登記抗告人名下
    之證據；抗告人名下土地於92、93年間購入，資金來源亦與
    陳芳隆、林照於80年間之貸款無關。另抗告人名下之土地
    係抗告人經營之「旭遠科技企業股份有限公司」所購買並使
    用，更與相對人無何糾葛。綜上所述，原裁定准許相對人等
    提供擔保假扣押抗告人之財產，顯然不當，應予廢棄。
四、相對人等具狀陳述意見略謂：抗告人於92、93、96年間陸續
    購入土地，總面積達21,154平方公尺之廣，復於其中1筆土
    地上建有鋼骨造1層建築物1棟，所需資金龐大，抗告人既於
    前開相對人等提出之背信、詐欺告訴案中向檢察官自承，其
    於82年間國中畢業後即赴英留學，91年間始回國續服兵役，
    未投入拼經濟之工作，豈有鉅資投資房地產？抗告人顯明知
    其資金來源係父母即陳芳隆、林照以不法所得購入後之贈
    與，抗告人並隱瞞合購土地遭拍定之事實不告，顯為共同詐
    欺得利之幫助犯，益徵抗告人為相對人等之債務人。抗告人
    亦自知相對人等必向其求償，即有就其所有財產為對相對人
    等不利益之處分，或虛設抵押權登記等增加負擔行為之虞，
    相對人自有對其聲請假扣押之理由。原裁定定767萬元之鉅
    額為相對人等2,301萬元債權額之擔保金，均屬適法。
五、按債權人就金錢請求或得易為金錢請求之請求，欲保全強制
    執行聲請假扣押，應釋明請求及假扣押之原因，如就債務人
    可能遭受之損害，已供法院所定之擔保者，法院得予准許，
    民事訴訟法第522條第 1項、第526條第1、2項分別定有明文
    。又假扣押為保全程序而非確定私權之訴訟程序，請求及假
    扣押之原因雖應釋明，或由債權人就債務人所應受之損害供
    法院所定之擔保以代釋明，但債權人本案債權是否確實存在
    ，則非保全程序所應審認之事項，此觀民事訴訟法第526 條
    之規定甚明；並有最高法院61年台抗字第589號判例足資參
    照。查，本件相對人等主張對於抗告人等有2,301萬元之債
    權，聲請為假扣押，原裁定以相對人主張之假扣押原因，雖
    未能盡釋明之責，惟相對人既陳明願供擔保，應認足補釋明
    之不足，而裁定命相對人供擔保後為假扣押，依首開規定，
    並無不合。抗告人對原裁定不服，提起本件抗告，迭就實體
    上之事項為爭執，則非保全程序所應審認之事項。是抗告人
    就原裁定聲明不服，不能認為有理由。
六、據上論結，本件抗告為無理由，爰依民事訴訟法第495條之1
    第1項、第449條第1項、第95條、第78條規定，裁定如主文
    。
中    華    民    國    97    年    7     月    4     日
                  民事第二庭    審判長法  官  邱森樟
                                      法  官  蔡秉宸
                                      法  官  翁芳靜
以上正本係照原本作成。
再為抗告應以適用法規顯有錯誤為理由，並經本院之許可，該許
可以原裁定所涉及之法律見解具有原則上之重要性者為限。
如提起再抗告者應於裁定送達後十日內向本院提出抗告理由狀（
須按照他造人數附具繕本）並繳納抗告裁判費新臺幣壹仟元，同
時委任律師或具有律師資格之關係人為代理人。
                                      書記官  許美惠
中    華    民    國    97    年    7     月    8     日
                                                      Ａ


司法院資訊處製作；財團法人民間司法改革基金會備份。
